臺灣新竹地方法院刑事判決
110年度金訴字第204號
公  訴  人  臺灣新竹地方檢察署檢察官
被      告  張生酩


上列被告因違反洗錢防制法等案件，經檢察官提起公訴（109 年
度偵字第13093 號、110 年度偵字第812 號），及移送併案審理
（110 年度偵字第8149號），被告於本院準備程序中，就被訴事
實為有罪之陳述，經告知被告簡式審判程序之旨，並聽取公訴人
及被告之意見後，經本院合議庭裁定改依簡式審判程序審理進行
，本院判決如下：
    主  文
丙○○幫助犯洗錢防制法第十四條第一項之洗錢罪，處有期徒刑
參月，併科罰金新臺幣壹萬元，罰金如易服勞役，以新臺幣壹仟
元折算壹日。
    事  實
一、丙○○依其智識程度與社會生活經驗，可知悉金融機構帳戶
    為個人信用、財產之重要表徵，一般人無故取得他人金融機
    構帳戶使用，常與財產犯罪密切相關，是可預見提供自己之
    金融機構帳戶存摺、金融卡及密碼等供人使用，可能因此遭
    詐騙集團利用作為人頭帳戶，便利詐騙集團使用詐術詐騙他
    人後收受詐欺犯罪所得財物，且受詐騙人匯入款項遭提領後
    ，即產生遮斷資金流動軌跡而逃避國家追訴、處罰之結果，
    其仍基於容任該結果發生亦不違背其本意之幫助詐欺取財與
    掩飾詐欺所得去向之幫助洗錢之不確定故意，於民國109 年
    4 月17日前某日，在新竹縣芎林鄉碧潭國小附近某處，以每
    個帳戶新臺幣（下同）3 萬元之代價，將其於92年2 月12日
    向中華郵政股份有限公司橫山郵局所申請開立帳號000-0000
&ZZZZ; &ZZZZ; 0000000000號帳戶（以下簡稱中華郵政帳戶），
    及於107 年
　　9 月4 日向臺灣中小企業銀行所申請開立帳號000-00000000
　　000 號帳戶（以下簡稱臺灣中小企銀帳戶）之存摺、金融卡
　　及密碼等物，交付予真實姓名年籍均不詳之詐騙集團成年成
　　員，以此方式容任該詐騙集團使用該中華郵政帳戶及臺灣中
　　小企銀帳戶遂行詐欺犯罪，暨以此方法製造金流之斷點，致
　　無從追查，而掩飾、隱匿該犯罪所得之真正去向（無證據證
　　明丙○○知悉該詐欺集團成員有三人以上或有未滿18歲之人
　　）。嗣該詐騙集團成員於取得丙○○名義之前開中華郵政帳
　　戶及臺灣中小企銀帳戶之存摺、提款卡及密碼等物後，即基
　　於意圖為自己不法所有之詐欺取財犯意，先後於如附表各該
　　編號所示時間，以如附表各該編號所示之詐騙方式，致使丁○○、甲○○及乙○○等人均陷於錯誤，因而分別於如附表
　　各該編號所示之時地，分別以網路銀行及操作自動櫃員機等
　　方式匯款如附表各該編號所示之款項至如附表各該編號所示
　　帳戶，隨即均遭詐騙集團成員提領一空。嗣因丁○○、甲○○及乙○○等人均發覺受騙，乃均報警處理，因而為警循線查
    悉上情。
二、案經丁○○訴由臺中市政府警察局豐原分局報請臺灣新竹地
　　方檢察署檢察官偵查起訴，甲○○訴由臺中市政府警察局第
　　六分局報請臺灣臺中地方檢察署檢察官呈請臺灣高等檢察署
    檢察長核轉臺灣新竹地方檢察署檢察官偵查起訴，暨乙○○
    訴由新竹縣政府警察局橫山分局報請臺灣新竹地方檢察署檢
    察官偵查移送併案審理。
    理  由
一、本件被告丙○○所犯刑法第30條第1 項、洗錢防制法第2 條
    第2 款、第14條第1 項之幫助一般洗錢罪、刑法第30條第1
    項、第339 條第1 項幫助詐欺取財罪等，均非死刑、無期徒
    刑、最輕本刑為3 年以上有期徒刑之罪，或高等法院管轄第
    一審之案件，被告於本院準備程序進行中，就被訴事實為有
    罪之陳述，經本院合議庭認合於刑事訴訟法第273 條之1 第
    1 項之規定，裁定進行簡式審判程序，合先敘明。
二、訊據被告丙○○對於上揭事實坦承不諱（見金訴字第204 號
    卷第180 、181 、200 頁），並經告訴人即被害人丁○○、
    甲○○及乙○○等人分別於警詢時指訴綦詳（見偵字第1309
    3 號卷第4 至6 頁、偵字第8149號卷第8 至10頁、偵字第32
    466 號卷第123 至127 頁），且有前開中華郵政帳戶之客戶
    基本資料1 份及查詢金融卡變更資料1 份暨客戶歷史交易清
    單1 份、告訴人丁○○名義之中國信託銀行存款存摺封面及
    內頁資料各1 份、中國信託銀行自動櫃員機交易明細表1 份
    、桃園市政府警察局八德分局八德派出所受理刑事案件報案
    三聯單1 份、受理各類案件紀錄表1 份、受理詐騙帳戶通報
    警示簡便格式表1 份、內政部警政署反詐騙諮詢專線紀錄表
    3 份、金融機構聯防機制通報單4 份、高雄市政府警察局鳳
    山分局五甲派出所受理各類案件紀錄表1 份、受理刑事案件
    報案三聯單1 份、受理詐騙帳戶通報警示簡便格式表2 份、
    網路銀行交易明細翻拍照片4 幀、通訊軟體LINE及社群軟體
　　Instagram 之對話紀錄翻拍照片共2 幀、「TSK 」網站登入
　　平台截圖照片1 幀、對話紀錄1 份、臺灣中小企業銀行竹東
　　分行110 年8 月16日竹東字第1108004379號函1 份及所附客
　　戶基本資料查詢1 份、110 年9 月10日竹東字第1108005047
　　號函1 份及所附交易明細1 份、110 年12月6 日竹東字第11
　　08007085號函1 份及所附客戶基本資料1 份暨活期存款交易
　　明細1 份、新北市政府警察局新莊分局中港派出所受理詐騙
　　帳戶通報警示簡便格式表1 份、「fxprotw 」網站登入頁面
　　及通訊軟體LINE對話紀錄翻拍照片共35幀、中華郵政股份有
　　限公司109 年5 月19日儲字第1090121664號函1 份及所附客
　　戶基本資料1 份、郵政存簿／綜合儲金儲戶申請變更帳戶事
　　項申請書2 份、客戶歷史交易清單1 份、中華郵政股份有限
　　公司110 年11月29日儲字第1100935476號函1 份及所附郵政
　　晶片金融卡申領／變更申請書1 份、客戶基本資料1 份暨客
　　戶歷史交易清單1 份等附卷足稽（見偵字第13093 號卷第10
　　至13、17、19至22、30頁、偵字第8149號卷第11至15、19、
　　22、26、28、29、35至39、72、73、75、76頁、偵字第3246
　　6 號卷第129 、145 、161 、170 至178 、463 至473 頁、
　　金訴字第204 號卷第23、35至49、55、57、63、63頁），足
　　認被告前開自白核與事實相符，堪以採信。從而本案事證明
　　確，被告所為上揭犯行洵堪認定，應予依法論科。
三、論罪科刑：
（一）查被告丙○○將前開中華郵政帳戶及臺灣中小企銀帳戶之
　　  存摺、提款卡及密碼等物，交予詐騙集團成員用以作為收
　　  受詐欺所得財物及洗錢之犯罪工具，顯係基於幫助他人詐
　　  欺取財及幫助一般洗錢之不確定犯意，且其所為提供他人
　　  其名義之前開中華郵政帳戶及臺灣中小企銀帳戶存摺、提
　　　款卡及密碼等物之行為，亦屬刑法詐欺取財罪及一般洗錢
　　　罪構成要件以外之行為，復無證據證明其與實行詐欺取財
　　　及洗錢之詐騙集團成員間有犯意聯絡因而參與或分擔詐欺
　　　取財及洗錢犯行，其既以幫助他人犯罪之意思而參與犯罪
　　　構成要件以外之行為，核其所為，係犯刑法第30條第1 項
　　　前段、第339 條第1 項之幫助詐欺取財罪，及刑法第30條
　　　第1 項、洗錢防制法第14條第1 項之幫助一般洗錢罪。又
　　　被告以一交付帳戶存摺、提款卡及密碼等物之行為同時觸
　　　犯幫助詐欺取財罪及幫助一般洗錢罪，為想像競合犯，應
　　　依刑法第55條前段規定，從一重論以幫助一般洗錢罪。又
　　　被告以幫助之意思，參與構成要件以外之行為，為幫助犯
　　　，爰依刑法第30條第2 項規定按正犯之刑減輕其刑。又被
　　　告於本院審判中業已就幫助洗錢犯行自白犯罪，爰依洗錢
　　　防制法第16條第2 項規定減輕其刑，並遞減輕之。
（二）爰審酌被告之素行、其任意交付其所有中華郵政帳戶及臺
      灣中小企銀帳戶之存摺、提款卡及密碼等資料予犯罪集團
　　　，使犯罪集團能夠充作向他人詐欺取財之工具，非但徒增
　　　告訴人等尋求救濟之困難，亦使詐騙集團得以順遂詐欺取
　　　財犯行，並製造金流之斷點，以致司法機關無從追查，難
　　　以查獲正犯，造成此類犯罪層出不窮，其犯罪之動機、情
　　　節、手段、目的、所生損害情形、犯後坦承犯行，惟未與
　　　告訴人等達成民事和解及賠償損害，兼衡被告為國中肄業
　　　之智識程度、有父親及2 個姊姊等家人之家庭及生活狀況
　　　等一切情狀，量處如主文所示之刑，並就併科罰金部分諭
      知如易服勞役之折算標準，以資懲儆。
四、末按犯罪所得，屬於犯罪行為人者，沒收之。但有特別規定
    者，依其規定，刑法第38條之1 第1 項固定有明文，惟幫助
    犯乃僅對犯罪構成要件以外之行為加以助力，且無共同犯罪
    之意思，對於正犯所有因犯罪所得之物，無庸為沒收之宣告
    ，最高法院86年度臺上字第6278號、89年度臺上字第6946號
    判決意旨可資參照。經查被告雖係以每個帳戶3 萬元之代價
    ，將其名義之前開中華郵政帳戶及臺灣中小企銀帳戶存摺、
　　提款卡及密碼等物交付予真實姓名年籍均不詳之詐騙集團成
　　員，然被告並未取得任何款項或報酬等情，業據被告於本院
　　審理時供述在卷（見金訴字第204 號卷第181 頁），且遍查
　　全卷亦無積極證據可認被告確已因前揭行為獲得任何犯罪所
　　得，本院即無從就犯罪所得宣告沒收。又被告所提供前開中
　　華郵政帳戶及臺灣中小企銀帳戶之存摺及提款卡等物，已由
　　詐騙集團成員持用，未據扣案，而該等物品可隨時停用、掛
　　失補辦，且就沒收制度所欲達成之社會防衛目的亦無助益，
　　不具刑法上之重要性，應認無宣告沒收、追徵之必要，附此
　　敘明。又被告為本案犯行僅構成幫助一般洗錢罪，並非洗錢
　　罪之正犯，其未實際參與移轉、變更、掩飾或隱匿之洗錢正
　　犯行為，非洗錢防制法第14條第1 項之正犯，無從依洗錢防
　　制法第18條第1 項規定，就告訴人等所轉匯全部金額諭知沒
　　收，亦併此敘明。
據上論斷，應依刑事訴訟法第273 條之1 第1 項、第299 條第1
項前段，洗錢防制法第14條第1 項、第16條第2 項，刑法第11條
前段、刑法第30條第1 項前段、第2 項、第339 條第1 項、第55
條前段、第42條第3 項前段，刑法施行法第1 條之1 第1 項，判
決如主文。 　　
本案經檢察官賴佳琪提起公訴，檢察官許大偉移送併案審理，檢
察官陳亭宇到庭執行職務。　　
中　　華　　民　　國　　111 　年　　5 　　月　　31　　日
　　              刑事第一庭    法　官　 楊惠芬
以上正本證明與原本無異。  
如不服本判決應於收受送達後20日內向本院提出上訴書狀，並應
敘述具體理由；其未敘述上訴理由者，應於上訴期間屆滿後20日
內向本院補提理由書（均須按他造當事人之人數附繕本）「切勿
逕送上級法院」。告訴人或被害人如對於本判決不服者，應具備
理由請求檢察官上訴，其上訴期間之計算係以檢察官收受判決正
本之日期為準。
中　　華　　民　　國　　111 　年　　6 　　月　　6 　　日
              　　　　　　　　　書記官   李艷蓉　
　　　附表：（元：新臺幣）
編號 被害人 詐        騙        方        式 匯        款        金        額 1 乙○○ 詐騙集團成年成員於109 年4 月5 日某時許起，以社群軟體Instagram帳號「nn.08899」刊登限時動態內容為「利用虛擬貨幣投資賺錢」之不實訊息，乙○○瀏覽該訊息後與詐騙集團成年成員聯絡，該詐騙集團成年成員即透過通訊軟體LINE帳號「@751crlji」及暱稱「國際金融投資項目加密貨幣」，向乙○○佯稱：可加入購買虛擬貨幣網站之會員，進行虛擬貨幣的買賣投資操作以獲利云云，致乙○○信以為真而陷於錯誤，遂依指示以網路銀行匯款至指定帳戶。 乙○○分別於109 年4 月17日12時36分許及同日12時37分許，均透過網路銀行，各匯款5 萬元及1 萬元至丙○○名義之前開中華郵政帳戶內；又分別於109 年4 月17日20時6 分許及同日20時45分許，均在其位於高雄市○○區○○街00巷00號之住處內，均透過網路銀行，各匯款2000元及2 萬7000元至丙○○名義之前開臺灣企銀帳戶內。  2 丁○○  詐騙集團成年成員於109 年4 月9 日某時許起，先後以通訊軟體LINE暱稱「小霖」及「宋」之名義，向丁○○佯稱：可透過NEW GENERTION跨智能金融平台投資操作以獲利云云，致丁○○信以為真而陷於錯誤，遂依指示匯款至指定帳戶。 丁○○於109 年4 月17日20時20分許，操作自動櫃員機，匯款1 萬5500元至丙○○名義之前開中華郵政帳戶內。   3 甲○○ 詐騙集團成年成員於109 年4 月10日某時許起，先後以通訊軟體LINE暱稱「Leona」及「fxprotw服務」之名義，向甲○○佯稱：可透過網路平台（fxprotw.com）投資操作以獲利云云，致甲○○信以為真而陷於錯誤，遂依指示匯款至指定帳戶。 丁○○於109 年4 月18日凌晨零時6 分許，操作自動櫃員機，匯款2 萬元至丙○○名義之前開中華郵政帳戶內。  

附錄本案論罪科刑法條：
刑法第339 條第1 項：
意圖為自己或第三人不法之所有，以詐術使人將本人或第三人之
物交付者，處五年以下有期徒刑、拘役或科或併科五十萬元以下
罰金。
刑法第30條：
幫助他人實行犯罪行為者，為幫助犯。雖他人不知幫助之情者，
亦同。
幫助犯之處罰，得按正犯之刑減輕之。
洗錢防制法第2 條：
本法所稱洗錢，指下列行為：
一、意圖掩飾或隱匿特定犯罪所得來源，或使他人逃避刑事追訴
　　，而移轉或變更特定犯罪所得。
二、掩飾或隱匿特定犯罪所得之本質、來源、去向、所在、所有
　　權、處分權或其他權益者。
三、收受、持有或使用他人之特定犯罪所得。
洗錢防制法第14條：　　
有第二條各款所列洗錢行為者，處七年以下有期徒刑，併科新臺
幣五百萬元以下罰金。
前項之未遂犯罰之。
前二項情形，不得科以超過其特定犯罪所定最重本刑之刑。